臺灣高等法院臺中分院刑事判決　　　　95年度上重訴字第54號
上　訴　人
即　被　告　丁○○
　　　　　　　　　　(現另案於台灣彰化監獄彰化分監執行中）
選任辯護人　吳文虎　律師
上列上訴人因毒品危害防制條例案件，不服臺灣彰化地方法院95
年度訴字第455號中華民國95年6月30日第一審判決（起訴案號：
臺灣彰化地方法院檢察署95年度偵字第734號），提起上訴，本
院判決如下：
    主  文
上訴駁回。
    事  實
一、丁○○前曾因施用毒品案件，經臺灣彰化地方法院以九十二
    年度訴字第三０四號判處有期徒刑十月確定，於民國（下同
    ）九十三年十月二十七日縮刑期滿執行完畢。詎仍不思悔改
    ，明知海洛因係屬毒品危害防制條例第二條第二項第一款所
    列管之第一級毒品，不得非法持有、販賣，竟意圖營利，基
    於販賣第一級毒品海洛因之概括犯意，先於不詳時間、地點
    ，向不詳成年人士販入數量及價格均不詳之第一級毒品海洛
    因後，即以裝有門號卡0000000000、00000
    00000、0000000000號之ＭＯＴＯＲＯＬＡ
    牌行動電話作為對外聯絡毒品交易之工具，而連續為下列販
    賣第一級毒品海洛因予乙○○、洪慶錚、李裕松、丙○○等
    人之行為：(一)自九十四年九月下旬某日起至同年十一月間止
    ，由乙○○（施用毒品部分，由檢察官另行處理）以門號0
    000000000號行動電話，撥打丁○○持用之門號0
    000000000號或0000000000號行動電話
    ，向丁○○聯絡購買海洛因，再約至丁○○位於彰化縣二林
    鎮○○路二一號居所，由丁○○以每一小包海洛因新臺幣（
    下同）五百元之價格，連續販賣第一級毒品海洛因予乙○○
    三次（重量不詳），共計得款一千五百元；(二)自九十四年九
    月上旬某日起至同年九月十九日前為止，由洪慶錚（施用毒
    品部分，由檢察官另行處理）以門號0000000000
    號行動電話，撥打丁○○持用之門號0000000000
    號行動電話，向丁○○聯絡購買海洛因，再約至彰化縣二林
    鎮大興農賣場後方，由丁○○以每一小包海洛因一千元之價
    格，連續販賣第一級毒品海洛因予洪慶錚六次（重量不詳）
    ，共計得款六千元；(三)自九十四年八月下旬某日起至同年十
    二月六日前為止，由李裕松（施用毒品部分，由檢察官另行
    處理）以門號0000000000號行動電話，撥打丁○○持用之門號0000000000號或00000000
    00號行動電話，向丁○○聯絡購買海洛因，再約至丁○○
    上址居所，由丁○○以每一小包海洛因五百、一千、二千元
    不等之價格，連續販賣第一級毒品海洛因予李裕松（原判決
    誤繕為洪慶錚）四次（重量不詳），其中五百元二次、一千
    元一次、二千元一次，共計得款四千元；(四)於九十五年一月
    十三日，由丙○○以門號0000000000號行動電話
    ，撥打丁○○持用之門號0000000000號行動電話
    ，向丁○○聯絡購買海洛因，再約至丁○○上址居所，由丁○○以每一小包海洛因一千元之價格，販賣第一級毒品海洛
    因予丙○○一次（重量不詳），得款一千元後，旋為警於當
    日十二時五十分許，持台灣彰化地方法院核發之搜索票在丁○○上址居所查獲，並當場扣得丙○○交付予丁○○之販賣
    毒品所得一千元、丁○○所有供販賣第一級毒品犯罪使用之
    ＭＯＴＯＲＯＬＡ牌行動電話一具（含ＳＩＭ卡）。
二、案經彰化縣警察局二林分局報請臺灣彰化地方法院檢察署檢
    察官偵查起訴。
    理  由
一、訊據上訴人即被告（下稱被告）丁○○固坦承於九十五年一
    月十三日十二時五十分許，有為警在彰化縣二林鎮○○路二
    一號其居所處執行搜索時，當場查扣丙○○交付之一千元及
    其所有之行動電話一具（含ＳＩＭ卡）等事實不諱，惟矢口
    否認有販賣第一級毒品之犯行，辯稱：伊係於九十四年十月
    底才搬至彰化縣二林鎮○○路二一號居住，不可能於上開時
    間販賣海洛因予乙○○、李裕松二人；至洪慶錚部分，係伊
    與洪慶錚合買海洛因，並非伊販賣海洛因予洪慶錚；另扣案
    之上開一千元係丙○○要還伊的，並非向伊購買海洛因之價
    錢，丙○○雖曾要伊幫她打電話購買海洛因，但伊還未打電
    話，即為警察查獲。伊並未販賣海洛因予乙○○、洪慶錚、
    李裕松、丙○○等人云云。惟查：
（一）上開犯罪事實一之(一)部分，業據證人乙○○於警詢時證稱
      ：「我於九十四年九月份開始，以我所有之行動電話00
      00000000撥打行動電話0000000000，
      向綽號阿吉之男子（經指認為丁○○）聯絡購買海洛因，
      前後共購買三、四次，交易地點均於阿吉住處（彰化縣二
      林鎮○○里○○路二一號），阿吉親自將海洛因交給我，
      每次我是以新台幣五百元購得海洛因一小包」等語（見二
      林警分局偵字第０九五００一一二七六號警卷第六頁至第
      十頁）。復於偵查時到庭結證稱：「我是去年（即九十四
      年）九月經朋友洪嵩濤介紹認識阿吉（指認為丁○○），
      去年九月底開始向阿吉購買海洛因，共向阿吉購買三、四
      次，每次都是五百元，我打電話或去他住處找他交易毒品
      。我最後一次施用海洛因是去年（九十四年）十一月間」
      等語（見偵查卷第三三、三四頁）。
（二）上開犯罪事實一之(二)部分，業據證人洪慶錚於警詢時證稱
      ：「我於九十四年九月初開始以我之行動電話00000
      00000撥打給綽號阿吉（經指認為丁○○）的行動電
      話0000000000，約在彰化縣二林鎮大興農場後
      方交易毒品，阿吉親自將海洛因交給我，每次以新台幣一
      千元購得海洛因一小包，前後共購買約五、六次」等語（
      見二林警分偵字第０九五００一一四四四號警卷第十一、
      十二頁）。復於偵查時到庭結證稱：「我於警詢時所言之
      內容實在。我是經由朋友介紹認識丁○○，以行動電話與
      他聯絡，大多約在二林鎮，有時約在二林鎮的大興農超市
      ，都是向他購買海洛因，每次都是購買一千元，前後約購
      買六次。（見偵查卷第六七頁）。
（三）上開犯罪事實一之(三)部分，業據證人李裕松於警詢時證稱
      ：「我從九十四年八月左右開始以行動電話000000
      0000撥打0000000000及00000000
      00行動電話給綽號阿吉男子（經指認為丁○○）聯絡購
      買海洛因，都是阿吉本人接聽，阿吉於八、九月使用行動
      電話0000000000作為販賣毒品海洛因聯絡之電
      話，九十四年十一月聯絡行動電話改成00000000
      00，前後共購買七、八次，均至阿吉彰化縣二林鎮○○
      里○○路二一號住處交易，阿吉親自將海洛因交給我，我
      以新台幣二千、一千、五百元等價格購得海洛因一小包」
      等語（見二林警分偵字第０九五００一一四四四號警卷第
      六頁至第八頁）。復於偵查時到庭結證稱：「我於警詢時
      所言之內容實在。我是經由朋友介紹認識丁○○，我以行
      動電話與丁○○聯絡，都約在彰化、二林一帶，都是向他
      購買海洛因，都是購買五百、一千元，前後購買次數沒有
      很多次」等語（見偵查卷第六七頁）。
（四）上開犯罪事實一之(四)部分，業據證人丙○○於警詢時證稱
      ：「我於九十五年一月十三日十二時四十三分以我所有0
      000000000行動電話撥打丁○○所有00000
      00000行動電話，丁○○本人接聽，我問有無東西（
      指海洛因），丁○○答說有，約我至他彰化縣二林鎮○○
      里○○路二十一號住處進行毒品交易，我拿一千元向丁○○購買海洛因，於進行交易時當場為警方查獲，丁○○看
      到警方立即將海洛因拿到浴室用水沖掉。我只向丁○○購
      買一次海洛因」等語（見二林警分偵字第０九五００一０
      一八六號警卷第六頁反面至第七頁）。復於偵查時到庭證
      稱：「我聽朋友說丁○○有在賣毒品，朋友有留電話給我
      ，我打電話給丁○○問有無東西，方便過去否？丁○○要
      我馬上過去，我拿一千元給他，但東西還沒給我，警察就
      來了，我只向丁○○買這一次。至丁○○說一千元是之前
      我向他借的，是不實在的」等語（見偵查卷第二十頁）。
（五）至被告於原審雖辯稱上開海洛因是其與證人洪慶錚、李裕
      松合買云云；於本院審理時又辯稱是其與洪慶錚合買海洛
      因云云。惟證人洪慶錚於原審審理時經與被告隔離訊問結
      果，固先證稱：「我都是跟被告合買，合買過四、五次，
      時間忘記了，每次每人各出一千元，東西進來再分，是當
      著我的面一人分一半，都是被告出面跟賣家接觸，地點在
      大興農超市後面」等語，但嗣經檢察官提示證人洪慶錚之
      警、偵訊筆錄後，乃改稱：「被告有跟我說要海洛因的話
      ，可以打電話給他，我就打電話給被告說要多少東西，被
      告就叫我把錢交給他，然後叫人把東西拿過來，這種情形
      有二、三次，這樣不算是合買。我記得跟被告拿過六次毒
      品，每次都是一千元。我確實是跟本案被告拿毒品的，偵
      訊中所述都是我自己說的，警詢筆錄我有看過，也是我自
      己的意思」等語，準此，證人洪慶錚之警、偵訊筆錄，既
      係按其自由意志所陳且無記載錯誤情形，又較為貼近案發
      時點，記憶自然深刻，且有關購買海洛因之時間、地點、
      金額等內容之證述亦具體明確，堪認證人洪慶錚於警、偵
      訊時所稱向被告購買毒品海洛因之證詞，較為真實而可採
      。另證人李裕松於原審審理時亦結證稱：「我有時跟被告
      買，有時跟被告合買，直接跟被告拿的次數有四次，五百
      的二次，一千的一次，二千的一次，而合買的有二、三次
      」等情，顯見被告確有販賣海洛因予李裕松甚明。再參以
      證人乙○○、洪慶錚、李裕松、丙○○等四人與被告間皆
      無任何嫌隙，已據被告陳明在卷，而販賣第一級毒品罪乃
      屬法定本刑為死刑或無期徒刑之重罪，攸關被告之個人權
      益重大，衡情證人乙○○、洪慶錚、李裕松、丙○○等四
      人應無故意誣陷之理。況證人乙○○、洪慶錚、李裕松等
      人在偵查中均具結擔保其等陳述內容之真實性，益證上開
      證人之上開證詞，均堪足採信。
（六）又證人乙○○、丙○○等二人於本院審理時雖亦翻異前供
      ，證人丙○○改稱：「我沒有向被告買過毒品，我是請被
      告幫我打電話拿毒品，扣案之上開一千元並非買毒品之對
      價，而是一個朋友陳俊賢叫我還被告的」等語；證人乙○○亦改稱：「我是請被告幫我拿毒品」等語。惟其二人此
      部分所陳，核與其二人於警、偵訊時所陳之上開內容不符
      ，足見其二人此部分所陳，顯係事後迴護被告之詞，委無
      可採。
（七）又證人乙○○、洪慶錚、李裕松對於向被告購買海洛因之
      總次數、時間等細節所證或有出入，而無法完全確定，然
      衡諸施用毒品之人因癮頭一來急需購買毒品解癮，未解癮
      前之焦躁難耐以致心神均傾注於搜尋毒品以供施用，無暇
      記憶每次毒品交易金額、交易地點、或數量、或交易次數
      ，及至解癮後之藥害反應，更使施用毒品之人無法明確記
      憶交易細節，是為常情，故上開證人就細節之出入或不復
      記憶，並不影響其等證言之可信度，其等就確有向被告購
      買第一級毒品之情節，仍足採信。又交易次數及金額，關
      係被告犯罪所得財物之多寡，因本院已盡調查能事，仍無
      法明確得知被告販賣毒品海洛因之真實次數及金額，則基
      於被告人權之保障，應將所呈現之證據朝最有利於被告之
      方向認定，茲就四位證人歷次證詞中所陳，採認其中次數
      最少、金額最低者，以此最有利之原則來認定被告販賣海
      洛因之次數及計算其犯罪所得，爰認證人乙○○部分，被
      告係以每一小包海洛因五百元之價格，連續販賣予證人乙○○三次，得款一千五百元；證人洪慶錚部分，被告係以
      每一小包海洛因一千元之價格，連續販賣予證人洪慶錚六
      次，得款六千元；證人李裕松部分，則以每一小包五百、
      一千、二千元不等之價格，連續販賣予證人李裕松四次，
      其中五百元二次、一千元一次、二千元一次，得款四千元
      ；證人丙○○部分，被告係以每一小包海洛因一千元之價
      格，販賣予證人丙○○一次，得款一千元，共計得款一萬
      二千五百元，作為本院論斷被告犯罪之基礎。併此敘明。
（八）查我國查緝毒品海洛因之施用或販賣，一向執法甚嚴，對
      於販賣海洛因者尤科以重度刑責，又販賣海洛因既係違法
      行為，當非可公然為之，亦無公定價格，且容易分裝並增
      減份量，而每次買賣之價量，可能隨時依雙方關係深淺、
      資力、需求量及對行情之認知、來源是否充裕、購買者被
      查獲時供述購買對象之可能風險之評估等情形，而異其標
      準，非可一概而論；販賣之利得，除被告坦承犯行或價量
      俱臻明確外，委難察得實情，販賣之人從價差或量差中牟
      利之方式雖異，其意圖營利之販賣行為則同一。兼以海洛
      因量微價高，販賣者確有暴利可圖，茍非意圖販賣營利，
      一般人焉有可能甘冒重度刑責而販賣海洛因。本案因被告
      否認販賣海洛因之犯行，亦無法得知販入海洛因之實際重
      量，致無法查得被告販賣之確實利潤為何，惟依前述之推
      論，苟被告無相當利潤可圖，自無甘冒重典，而將數量、
      價值非低之毒品海洛因逕依購入之價格轉售之理，益見被
      告主觀上應具有營利之意圖甚明。
（九）綜上所述，足證被告上開所辯顯係飾卸之詞，不足採信，
      是罪證明確，其犯行堪以認定。又證人洪慶錚、李裕松等
      二人於原審業已到庭具結並接受詰問明確，核無再傳喚之
      必要，被告於本院審理時請求再傳喚該二證人，應無必要
      ，附此說明。
二、證據能力方面：
    1.證人洪慶錚、李裕松、乙○○、丙○○之警詢筆錄：
      按被告以外之人（包括證人、鑑定人、告訴人、被害人及
      共同被告等）於檢察事務官、司法警察官或司法警察調查
      中所為之陳述，與審判中不符時，其先前之陳述具有較可
      信之特別情況，且為證明犯罪事實存否所必要者，得為證
      據，刑事訴訟法第一百五十九條之二定有明文。所謂「前
      後陳述不符」之要件，應就前後階段之陳述進行整體判斷
      ，以決定其間是否具有實質性差異，惟無須針對全部陳述
      作比較，陳述之一部分有不符，亦屬之。而所謂「較可信
      之特別情況」之情形，亦應就前後陳述時之各種外部情況
      進行比較，以資決定何者外部情況具有可信性。若陳述係
      在特別可信之情況下所為，則虛偽陳述之危險性即不高，
      雖係審判外陳述，或未經被告反對詰問，仍得承認其有證
      據能力。本案證人洪慶錚、李裕松、乙○○、丙○○等四
      人於警詢中所陳與其四人於原審或本院審理時所陳之內容
      有部分前後陳述不符之情形（已如前述），本院審酌該四
      證人於警詢中之陳述，因距離案發日較近，當時記憶自較
      深刻，可立即反應所知，不致因時隔日久而遺忘案情；且
      較無來自被告之壓力而出於虛偽不實之指證，或事後串謀
      而故為迴護被告之機會，因此，該四證人於警詢中所為之
      陳述，客觀上應具有較可信之特別情況，且亦為證明犯罪
      事實存否所必要，依上揭規定，其等四人於警詢中之證言
      自具有證據能力。
    2.證人乙○○、洪慶錚、李裕松之偵訊筆錄：
      按被告以外之人於偵查中向檢察官所為陳述，除顯有不可
      信之情況者外，得為證據，刑事訴訟法第一百五十九條之
      一第二項定有明文。偵查中對被告以外之人（包括證人、
      鑑定人、告訴人、被害人及共同被告等）所為之偵查筆錄
      ，或被告以外之人向檢察官所提之書面陳述，性質上均屬
      傳聞證據。惟現階段刑事訴訟法規定檢察官代表國家偵查
      犯罪、實施公訴，依法其有訊問被告、證人及鑑定人之權
      ，證人、鑑定人且須具結，而實務運作時，檢察官偵查中
      向被告以外之人所取得之陳述，原則上均能遵守法律規定
      ，不致違法取供，其可信度極高，職是，被告以外之人前
      於偵查中已具結而為證述，除反對該項供述得具有證據能
      力之一方，已釋明「顯有不可信之情況」之理由外，不宜
      以該證人未能於審判中接受他造之反對詰問為由，即遽指
      該證人於偵查中之陳述不具證據能力。查本件證人乙○○
      、洪慶錚、李裕松於檢察官偵查中所為之陳述，均經具結
      ，有結文三紙附卷可稽（見九十五年度偵字第七三四號卷
      第三二、六四、六五頁），且並無證據證明上開證述有何
      顯不可信之情況，依上說明，其等三人於偵查中之證言自
      均具有證據能力。
    3.按被告以外之人於審判外之陳述，雖不符前四條之規定，
      而經當事人於審判程序同意作為證據，法院審酌該言詞陳
      述或書面陳述作成時之情況，認為適當者，亦得為證據。
      當事人、代理人或辯護人於法院調查證據時，知有第一百
      五十九條第一項不得為證據之情形，而未於言詞辯論終結
      前聲明異議者，視為有前項之同意，刑事訴訟法第一百五
      十九條之五第一項、第二項亦有明定。查被告及其選任辯
      護人皆不爭執證人丙○○於偵查時陳述之證據能力，復未
      於本院言詞辯論終結前聲明異議，本院審酌該證人之偵查
      筆錄作成時之情況，並非在非自由意志之情況下所為之陳
      述，認為適當，依刑事訴訟法第一百五十九條之五第一項
      、第二項之規定，自具有證據能力。
三、查被告行為後，關於刑法第五十六條連續犯之規定，雖經總
    統於九十四年二月二日公布廢除，並自九十五年七月一日起
    生效，惟廢除連續犯後須依數罪併罰之規定處罰，經比較後
    並非較有利於被告，依修正後刑法第二條第一項前段之規定
    ，自應適用行為時即修正前刑法第五十六條之規定論以連續
    犯。又關於罰金最低額部分，依修正後刑法第三十三條第五
    款規定為「罰金：新臺幣一千元以上，以百元計算之」，較
    舊法所定罰金最低額為銀元一元以上為重，並非較有利於被
    告，依修正後刑法第二條第一項前段之規定，亦應適用修正
    前刑法第第三十三條第五款關於罰金最低額之規定。另褫奪
    公權係從刑，應依主刑所適用之法律。均合先說明。
四、核被告所為，係犯毒品危害防制條例第四條第一項之販賣第
    一級毒品罪（至販賣予丙○○部分，雖尚未交付海洛因即為
    警查獲，但被告係意圖販賣而販入，故仍應成立既遂犯）。
    被告為販賣而持有第一級毒品之低度行為，已為販賣第一級
    毒品之高度行為所吸收，不另論罪。又被告先後多次販賣第
    一級毒品海洛因犯行，犯罪構成要件相同，顯係基於概括犯
    意反覆為之，為連續犯，應依修正前刑法第五十六條之規定
    論以一罪，惟因該罪之法定刑為死刑或無期徒刑部分，依刑
    法第六十四條第一項、第六十五條第一項之規定不得加重，
    故不予加重。另被告前曾因施用毒品案件，經臺灣彰化地方
    法院以九十二年度訴字第三０四號判處有期徒刑十月確定，
    於九十三年十月二十七日縮刑期滿執行完畢，有臺灣高等法
    院被告前案紀錄表足按，其於五年以內再故意犯本件有期徒
    刑以上之罪，不論依修正前之刑法第四十七條，或修正後之
    刑法第四十七條第一項之規定，均構成累犯，對被告而言並
    無有利或不利之情形，自不生新舊法比較之問題，應逕依修
    正前之刑法第四十七條，論以累犯，惟因該罪之法定刑為死
    刑或無期徒刑部分，依法不得加重，是亦不予加重。原審調
    查後，適用毒品危害防制條例第四條第一項、第十九條第一
    項、刑法第十一條前段、第二條第一項前段、（修正前刑法
    ）第五十六條、第四十七條、第三十七條第一項，並審酌被
    告為圖其個人私利而販賣海洛因，嚴重損害國人健康，所生
    危害非輕，且其犯後猶飾詞圖卸，全盤否認犯行，未見悔意
    等一切情狀，量處被告無期徒刑，並宣告褫奪公權終身，以
    示懲儆。又扣案之被告所有供販賣第一級毒品犯罪使用之Ｍ
    ＯＴＯＲＯＬＡ牌行動電話一具（不含ＳＩＭ卡，因行動電
    話門號ＳＩＭ卡，係使用者向電信業者申請租用而只取得使
    用權，並非申請使用者所有，故僅就話機部分沒收，門號卡
    不得宣告沒收）及扣案之販毒所得一千元，應依毒品危害防
    制條例第十九條第一項前段之規定宣告沒收。另未扣案之被
    告販毒所得一萬一千五百元，應依同條例第十九條第一項後
    段之規定諭知沒收，如全部或一部不能沒收時，以其財產抵
    償之云云，認事用法核無違誤，量刑亦妥適。被告上訴意旨
    仍執前詞否認犯罪，並無理由，應予駁回。
五、又公訴人起訴時雖認被告係販賣海洛因予證人乙○○三、四
    次，販賣予證人李裕松七次云云。惟查關於證人乙○○部分
    ，被告係販賣三次；關於證人李裕松部分，被告係販賣四次
    ，均已如前述，且依證人李裕松於原審審理時記憶所及，亦
    僅能供述其係購買四次（亦如前述），其餘部分並無其他確
    切證據足資佐證，是證人李裕松超過四次部分，證人乙○○
    超過三次部分，均不能證明，惟因公訴人認此部分與上開科
    刑部分係屬具有連續犯關係之裁判上一罪，故不另為無罪之
    諭知，亦併此說明。
六、末按刑法於九十四年二月二日修正公布，九十五年七月一日
    施行，就行為後法律變更如何適用之準據法，已由「從新從
    輕」改為「從舊從輕」，亦即除修正後之新法有利於行為人
    時，例外適用最有利之法律外，要以適用行為時之舊法為原
    則，則倘例外適用新法者，自應於裁判內對該例外適用為必
    要之說明。本件原審判決後，刑法方刪除連續犯及修正累犯
    、罰金最低額之規定，但行為時之連續犯規定有利於被告，
    修正後之累犯、罰金最低額等規定，亦非較有利於被告，本
    即應以原判決所適用之行為時法為原則，而非例外適用修正
    後之新法，是原判決就此部分雖未及比較適用法律，然對判
    決顯然不生影響，自毋庸撤銷改判，亦附此敘明。
七、據上論結，應依刑事訴訟法第三百六十八條，判決如主文。
本案經檢察官甲○○到庭執行職務。
中　　華　　民　　國　　96　　年　　1 　　月　　31　　日
            刑事第八庭  審判長法  官  羅  得  村
                              法  官  陳  宏  卿
                              法  官  劉  榮  服
上列正本證明與原本無異。
如不服本判決應於收受送達後十日內向本院提出上訴書狀，其未
敘述上訴之理由者並得於提起上訴後十日內向本院補提理由書（
均須按他造當事人之人數附繕本）。
                              書記官  周  巧  屏
中　　華　　民　　國　　96　　年　　1 　　月　　31　　日
附錄本判決論罪科刑法條：毒品危害防制條例第四條第一項
製造、運輸、販賣第一級毒品者，處死刑或無期徒刑；處無期徒
刑者，得併科新臺幣一千萬元以下罰金。
